臺灣臺北地方法院民事判決　九十一年度訴字第一三七六號
　　原　　　告　台灣中小企業銀行股份有限公司
　　法定代理人　甲○○
　　訴訟代理人　戊○○
　　被　　　告　乙○○
　　　　　　　　丁○○
　　　　　　　　丙○○
右當事人間請求清償借款事件，本院判決如左：
    主      文
被告應連帶給付原告新台幣壹佰肆拾捌萬壹仟玖佰玖拾壹元，及自民國八十九年六月
十六日起至清償日止，按年息百分之九點八計算之利息，並自民國八十九年六月十六
日起至清償日止，逾期在六個月以內者，按上開利率百分之十，逾期超過六個月者，
按上開利率百分之二十計算之違約金。
訴訟費用由被告連帶負擔。
    事      實
甲、原告方面：
一、聲明：如主文所示。
二、陳述：
  (一)被告乙○○邀同被告丁○○、丙○○為連帶保證人，於民國八十七年四月二十日
    向原告借款二筆，借款金額分別為新台幣（下同）二百十萬元及一百四十萬元，
    借款期間均自八十七年四月二十日起至八十八年四月二十日止，利息均按年息百
    分之九點九六計付，嗣後原告基本放款利率調整時，自調整日起改按原告新通告
    基本放款利率加年息百分之一點二八計付，逾期償還本金、利息或本息時，按借
    款總餘額，自應償付日起，逾期在六個月以內者，另按上開利率百分之十，逾期
    超過六個月者，另按上開利率百分之二十計付違約金，並均約定任何一宗債務不
    依約清償本金或付息時，即喪失期限利益，視為全部到期，被告對原告負擔數宗
    債務時，如清償人所提出之給付不足清償全部債務者，由原告指定應抵充之債務
    ，被告對原告負擔數宗債務性質相異者，清償人所提出之給付，得由原告決定其
    抵充之方法及順序，詎被告乙○○自八十七年八月二十日起即未依約繳息，經視
    為全部到期，除經聲請臺灣板橋地方法院八十八年度民執星字第一一○三五號強
    制執行拍賣被告提供抵押之不動產而受償五百八十一萬六千八百四十二元，其中
    五萬二千四百三十四元為執行費，其餘抵充被告丁○○於八十七年三月二十六日
    邀同被告乙○○為連帶保證人向原告借款二筆，共計二百五十萬元之借款本金、
    利息及違約金後，其餘抵充本件借款計至八十九年六月十五日止之利息、違約金
    及部分本金後，被告尚積欠原告本金一百四十八萬一千九百九十一元及如主文所
    示之利息、違約金迄未清償，爰依消費借貸及連帶保證之法律關係，訴請判決如
    訴之聲明。
  (二)對被告抗辯所為之陳述：
    系爭抵押物為二棟建物，其中一棟建物為被告丁○○所有，另一棟建物為被告三
    人共有，因被告丁○○提供之擔保物較多，所以拍賣所得分配款優先抵充被告丁○○之借款，且被告乙○○借款之擔保物較少，原告才要求增加被告丙○○為連
    帶保證人，物保與人保是不同的。
三、證據：提出臺灣板橋地方法院八十九年十月三十日八十八年度民執星字第一一○
    三五號民事執行處通知及強制執行金額計算書分配表、基本放款利率變動表各一
    份、抵押權設定契約書、他項權利變更契約書、他項權利證明書、其他約定事項
    、印鑑卡、土地及建物登記謄本各二份、授信約定書三份、借據、催收款項備查
    卡、授信客戶異動資料各四份、存款轉帳收入傳票、存款轉帳支出傳票各六份。
乙、被告丙○○方面：
一、聲明：駁回原告之訴。
二、陳述：八十七年四月二十日因被告即其兄乙○○向原告借貸本件借款需提供擔保
    物，其基於兄弟情誼始同意將被告三人共有坐落於台北縣新莊市○○街七六巷三
    號之建物設定抵押權予原告，惟被告乙○○自八十七年八月二十日起即未依約清
    償，致使該抵押物被原告向臺灣板橋地方法院聲請拍賣，惟依系爭借據所載，其
    僅係連帶保證本件借款，其所提供之抵押物係供本件借款之擔保，故上開抵押物
    拍賣之價金四百六十萬八千元，應優先清償本件借款，且足敷抵充本件借款之本
    金、利息及違約金，其並非被告丁○○之連帶保證人，原告擅將該抵押物拍賣所
    得之價金優先抵充被告丁○○之其他借款，此種抵充方式顯失公平，違反誠信原
    則。
三、證據：提出臺灣板橋地方法院八十九年六月十七日八十八年度民執星字第一一○
    三五號民事執行處通知、債務計算表各一份。
丙、被告乙○○、丁○○方面：
    被告均未於言詞辯論期日到場，亦未提出書狀作何聲明或陳述。
    理      由
壹、程序方面：
一、本件依被告簽立予原告之授信約定書第十二條約定：「立約人對貴行所負之各宗
    債務，合意以臺北地方法院為第一審管轄法院。」有原告提出由被告簽立予原告
    之授信約定書附卷可稽，是本院就本件訴訟，自有管轄權，合先敘明。
二、被告乙○○、丁○○未於言詞辯論期日到場，核無民事訴訟法第三百八十六條所
    列各款情形，應依原告之聲請，由其一造辯論而為判決。
貳、實體方面：
一、原告主張之事實，業據其提出與所述相符之臺灣板橋地方法院八十九年十月三十
    日八十八年度民執星字第一一○三五號民事執行處通知及強制執行金額計算書分
    配表、基本放款利率變動表各一份、抵押權設定契約書、他項權利變更契約書、
    他項權利證明書、其他約定事項、印鑑卡、土地及建物登記謄本各二份、授信約
    定書三份、借據、催收款項備查卡、授信客戶異動資料各四份、存款轉帳收入傳
    票、存款轉帳支出傳票各六份為證，並為被告丙○○所不爭執，被告乙○○、丁○○既經合法通知，未於言詞辯論期日到場爭執，亦未提出任何書狀答辯以供本
    院斟酌，應認原告之主張為真實。至於被告丙○○辯稱：其係基於兄弟情誼始為
    本件借款人即被告乙○○之連帶保證人，並同意將被告三人共有坐落於台北縣新
    莊市○○街七六巷三號之建物設定抵押權予原告，該抵押物拍賣所得之價金已足
    敷抵充本件借款之本金、利息及違約金，其並非被告丁○○之連帶保證人，原告
    擅將該抵押物拍賣所得之價金優先抵充被告丁○○之其他借款，此種抵充方式顯
    失公平、違反誠信原則等語。經查：本件依被告簽立予原告之授信約定書第七條
    約定：「立約人對貴行負擔數宗債務時，如清償人所提出之給付不足清償全部債
    務者，由貴行指定應抵充之債務。前項債務性質相異者，清償人所提出之給付，
    得由貴行決定其抵充之方法及順序。」；第十一條約定：「立約人所保證之債務
    ，如主債務人未依約履行，立約人當即負責，立即如數付清並同意左列事項：(一)
    貴行毋須先就擔保物受償，得逕向立約人求償。」，又兩造間上開建物他項權利
    變更契約書載明擔保物提供人兼連帶債務人係被告乙○○、丁○○、丙○○，且
    他項權利變更契約書所附之其他約定事項第八條復約定：「本契約所載擔保物屬
    抵押權人總債權之共同擔保，抵押權人得任就各個擔保物賣得之價金受債權全部
    或一部之清償，其抵償債務之先後順序由抵押權人決定之。」，有該授信約定書
    、他項權利變更契約書、其他特約事項附卷可稽，是被告三人既均為該抵押物之
    提供人兼連帶債務人，該抵押物之拍賣價金不足清償被告三人對原告所負之各宗
    債務時，依前開約定，自應由原告指定其抵充之順序，又保證人雖通常係礙於職
    務從屬或情誼原因，而由借款人覓為其與銀行間債務之連帶保證人，惟就保證契
    約之法律關係而言，保證人既係擔保他人間之債務清償責任，並非經濟上之弱者
    ，且未自保證契約獲取任何利益，如認保證契約有違民法保護保證人之任意規定
    ，自可不訂定保證契約，並不會因未成為保證人而生不利益，或經濟生活受制於
    銀行不得不為保證人之情形，從而，保證人如已同意訂定保證契約，應可預見將
    來可能承擔與借款人連帶負清償責任之風險，是被告丙○○前揭所辯，容有誤會
    ，尚不足採。
二、按消費借貸之借用人應於約定期限內，返還與借用物種類、品質、數量相同之物
    ，民法第四百七十八條前段定有明文；又所謂連帶保證，係指保證人與主債務人
    就債務之履行，對於債權人各負全部給付之責任者而言，是連帶保證債務之債權
    人得同時或先後向保證人為全部給付之請求（最高法院四十五年台上字第一四二
    六號判例、七十七年台上字第一七七二號判決參照）。再按遲延之債務，以支付
    金錢為標的者，債權人得請求依法定利率計算之遲延利息。但約定利率較高者，
    仍從其約定利率；當事人得約定債務人於債務不履行時，應支付違約金，民法第
    二百三十三條第一項、第二百五十條第一項分別定有明文。被告乙○○向原告借
    款未依約清償，經視為全部到期，尚積欠如主文第一項所示之本金、利息及違約
    金迄未清償，而被告丁○○、丙○○為連帶保證人，已如前述，揆諸前開說明及
    規定，被告自應連帶負清償責任。從而，原告本於消費借貸及連帶保證之法律關
    係，訴請被告連帶給付原告一百四十八萬一千九百九十一元及如主文第一項所示
    之利息、違約金，為有理由，應予准許。
據上論結，本件原告之訴為有理由，依民事訴訟法第三百八十五條第一項前段、第八
十五條第二項，判決如主文。
中　　　華　　　民　　　國　　九十一　　　年　　 五　　 月　　　七　　　日
　　　　　　　　　　　　　　　　　臺灣臺北地方法院民事第四庭
　　　　　　　　　　　　　　　　　　　審判長法　　　官　謝明珠
　　　　　　　　　　　　　　　　　　　　　　法　　　官　陳博文
　　　　　　　　　　　　　　　　　　　　　　法　　　官　孫萍萍
右為正本係照原本作成
如對本判決上訴，須於判決送達後廿日內向本院提出上訴狀
中　　　華　　　民　　　國　　九十一　　　年　　 五　　 月　　　七　　　日
　　　　　　　　　　　　　　　　　　　　　　法院書記官　袁以明
